【裁判字號】    95,易,903
【裁判日期】    950911
【裁判案由】    詐欺
【裁判全文】
臺灣彰化地方法院刑事判決               95年度易字第903號
公  訴  人  臺灣彰化地方法院檢察署檢察官
被      告  乙○○
上列被告因詐欺案件，經檢察官提起公訴（95年度偵字第2743號
），本院判決如下：
    主    文
乙○○幫助意圖為自己不法之所有，以詐術使人將本人之物交付
，累犯，處有期徒刑伍月，如易科罰金，以佰元折算壹日。
    犯罪事實及理由
一、犯罪事實部分：
    乙○○前曾於民國91年間，因施用毒品案件，經本院以91年
    度訴字第 294號，判處有期徒刑10月確定，入監執行後，於
    92年7月14日假釋付保護管束出監，並於92年11月7日假釋期
    滿未經撤銷，以已執行完畢論。詎其仍不知悔改，因缺錢花
    用，見報章刊登廣告，得知可藉由出賣自己具名設立之銀行
    帳戶，得款花用，雖其可預見金融帳戶提供他人使用，將幫
    助不詳之人詐欺取得財物，竟仍因需錢孔急，基於縱有人以
    其金融帳戶實施詐欺犯罪，亦不違背其本意之幫助故意，於
    94年 8月11日上午，向彰化二林郵局就其所申辦之帳戶（局
    號000000-0；帳號000000-0）申請使用電話語音服務後，即
    於當天即94年 8月11日，在彰化縣二林鎮某處，以不詳之代
    價，將其所申請之前開彰化二林郵局存簿、提款卡及印鑑章
    ，出售予不詳姓名年籍之成年男子。而該名不詳姓名年籍之
    成年男子，則再透過不詳管道，將前揭存簿、提款卡及印鑑
    章，交予詐騙集團成員詐騙使用。嗣於94年 9月29日，甲○
    ○因遭不詳姓名年籍之詐騙集團成員，撥打其行動電話告以
    中獎，需先支付入會費，而陷於錯誤，誤以為確有中獎之事
    ，而於94年9月29日下午3時10分，前往新竹市交通大學郵局
    ，匯款新臺幣（下同）50,000元，至乙○○前開彰化二林郵
    局帳戶內，上開匯款隨即遭詐騙集團成員提領殆盡。嗣因甲
    ○○事後察覺有異，始報警而循線查獲。
二、被告乙○○於本院準備程序中，就上揭犯罪事實均為有罪之
    陳述，且所犯係死刑、無期徒刑、最輕本刑為 3年以上有期
    徒刑以外之罪，經本院合議庭依刑事訴訟法第 273條之1第1
    項之規定，裁定由受命法官1人獨任進行簡式審判程序。
三、本案證據：
    (一)證人甲○○之證述（見偵卷第15頁至第16頁）。
    (二)郵政國內匯款執據（見偵卷第22頁）。
    (三)郵政存簿儲金立帳申請書1紙（見偵卷第26頁）。
    (四)客戶歷史交易清單1紙（見偵卷第27頁）。
    (五)法務部調查局95年7月17日調科壹字第09500298050號鑑定
      通知書1紙（見偵卷第97頁）。
    (六)被告於本院之自白。
    (七)臺灣高等法院被告前案紀錄表。
四、我國刑法於94年2月2日修正公布，95年7月1日施行（下稱新
    法；修正前刑法下稱舊法）後，依最高法院95年度第 8次刑
    事庭會議決議決議內容，有關新舊法之適用原則如下：
    (一)新法第2條第1項之規定，係規範行為後法律變更所生新舊
      法律比較適用之準據法，於新法施行後，應適用新法第2
      條第1項之規定，為「從舊從輕」之比較。
    (二)基於罪刑法定原則及法律不溯及既往原則，行為之處罰，
      以行為時之法律有明文規定者為限，必行為時與行為後之
      法律均有處罰之規定，始有新法第2條第1項之適用。
    (三)比較時應就罪刑有關之共犯、未遂犯、想像競合犯、牽連
      犯、連續犯、結合犯，以及累犯加重、自首減輕暨其他法
      定加減原因（如身分加減）與加減例等一切情形，綜其全
      部罪刑之結果而為比較。
    (四)新法第33條第5款規定罰金刑為新臺幣1,000元以上，以百
      元計算之，新法施行後，應依新法第2條第1項之規定，適
      用最有利於行為人之法律。
    (五)易科罰金之折算標準，新法施行後，應依新法第2條第1項
      之規定，適用最有利於行為人之法律。
    本件被告行為後，刑法關於幫助犯、累犯、易科罰金及主刑
    罰金刑部分等規定均有修正，依前揭最高法院95年度第 8次
    刑事庭會議決議內容，應綜其全部罪刑之結果而為比較後，
    始得判斷應適用新法或舊法，經本院為如附表所示之比較後
    ，認本件依刑法第2條第1項前段，就幫助犯、累犯、易科罰
    金及主刑罰金刑等適用，應依舊法適用，併此敘明。
五、應依刑事訴訟法第273條之1第1項、第 299條第1項前段、第
    310條之2、第454條第1項，刑法第2條第 1項前段、第339條
    第1項、修正前第30條第1項、第2項、第47條、第41條第1項
    前段，罰金罰鍰提高標準條例第 1條前段、修正刪除前罰金
    罰鍰提高標準條例第2條，判決如主文。
六、如不服本判決，應於判決送達後10日內，向本院提出上訴狀
    （須附繕本），上訴於臺灣高等法院臺中分院。
本案經檢察官吳芙如到庭執行職務。
中    華    民    國    95    年    9     月    11    日
                  刑事第二庭    法  官  簡婉倫
以上正本證明與原本無異。
如不服本判決，應於判決送達後10日內向本院提出上訴狀 (須附
繕本)。
告訴人或被害人對於判決如有不服具備理由請求檢察官上訴者，
其上訴期間之計算係以檢察官收受判決正本之日期為準。
中    華    民    國    95    年    9     月    11    日
                                書記官
附錄本案論罪科刑法條
中華民國刑法第339條第1項
意圖為自己或第三人不法之所有，以詐術使人將本人或第三人之
物交付者，處5年以下有期徒刑、拘役或科或併科1千元以下罰金
。
附 表：
┌──┬─────┬─────────────────────────┐
│編號│修正事項  │  以各別修正事項討論新、舊法之比較適用            │
├──┼─────┼─────────────────────────┤
│ 一 │幫助犯    │刑法幫助犯之規定，雖為使幫助犯之文義，更符合學界通│
│    │          │說之「限制從屬形式」，且舊法「從犯」一詞，常有不同│
│    │          │解讀，故將舊法之「幫助他人犯罪者，為從犯」之文義，│
│    │          │改為「幫助他人實行犯罪行為者，為幫助犯」。然被告不│
│    │          │論依修正前之刑法第30條第1、2項，抑或依修正後之刑法│
│    │          │第30條第1、2項，均係幫助犯，且均應減輕其刑，對被告│
│    │          │而言並無有利或不利之情形，不生任何影響，應依刑法第│
│    │          │2條第1項前段，適用舊法之規定                      │
├──┼─────┼─────────────────────────┤
│ 二 │累犯      │被告不論依修正前之刑法第47條，抑或修正後之刑法第47│
│    │          │條第1項，均構成累犯，且均應加重其刑，對被告而言並 │
│    │          │無有利或不利之情形，不生任何影響，應依刑法第2條第1│
│    │          │項前段，適用舊法之規定                            │
├──┼─────┼─────────────────────────┤
│ 三 │易科罰金  │刑法第41條第1項前段關於得易科罰金之規定，修正前係 │
│    │          │以「因身體、教育、職業、家庭之關係或其他正當事由，│
│    │          │執行顯有困難」為其要件，新法則刪除此要件，修正理由│
│    │          │說明上述規定限制過嚴，欠缺彈性，與易科罰金制度旨在│
│    │          │救濟短期自由刑流弊之旨趣不符，且刪除該要件後使檢察│
│    │          │官得視具體個案審酌宜否易科罰金，更符告易科罰金制度│
│    │          │之意旨。另修正前刑法第41條第1項前段配合罰金罰鍰提 │
│    │          │高標準條例第2條（現已刪除）之規定，係以「銀元300元│
│    │          │即新台幣900元折算1日」為易科罰金之折算標準，至修正│
│    │          │後之刑法第41條第 1項乃係以「新台幣1,000元、2,000元│
│    │          │或3,000元折算1日」為易科罰金之折算標準。而觀諸歷年│
│    │          │來之實務運作情形，在法院宣告易科罰金折算標準之案件│
│    │          │，檢察官執行時乃以准予易科罰金為原則，不准易科罰金│
│    │          │為例外，是以比較修法前後就易科罰金准否及折算標準之│
│    │          │規定，應認修正後刑法第41條第 1項前段提高易科罰金之│
│    │          │折算標準之適用，對於行為人而言較為不利，依刑法第 2│
│    │          │條第1項前段之規定，應適用舊法之規定。             │
├──┼─────┼─────────────────────────┤
│ 四 │主刑罰金刑│刑法第33條第5款有關罰金刑部分，在新法部分係規定為 │
│    │部分      │罰金：新臺幣1,000元以上，以百元計算之。而舊法時則 │
│    │          │係規定為罰金：1元以上。經比較修法前後之規定，應認 │
│    │          │修正前刑法第33條第5款之規定，對行為人有利。       │
├──┴─────┴─────────────────────────┤
│總結：本案綜合前開結果，仍應適用舊法之規定。                        │
└──────────────────────────────────┘


司法院資訊處製作；財團法人民間司法改革基金會備份。
